臺灣高雄地方法院民事裁定
109年度消債更字第88號
聲  請  人  林芳言  
0000000000000000

上列當事人因消費者債務清理事件聲請更生，本院裁定如下：
    主  文
聲請人林芳言自中華民國一○九年九月九日下午四時起開始更生
程序。
命司法事務官進行本件更生程序。
    理  由
一、聲請意旨略以：伊有不能清償債務情事，前向永豐銀行聲請
    前置協商，惟協商不成立。伊又未經法院裁定開始清算程序
    或宣告破產，爰聲請更生等語。
二、按債務人不能清償債務或有不能清償之虞者，得依本條例所
    定更生或清算程序，清理其債務；債務人無擔保或無優先權
    之本金及利息債務總額未逾新臺幣（下同）12,000,000元者
    ，於法院裁定開始清算程序或宣告破產前，得向法院聲請更
    生；法院開始更生程序之裁定，應載明其年、月、日、時，
    並即時發生效力；法院開始更生或清算程序後，得命司法事
    務官進行更生或清算程序，必要時得選任律師、會計師或其
    他適當之自然人或法人1人為監督人或管理人，消費者債務
    清理條例（下稱消債條例）第3條、第16條第1項、第42條第
    1項、第45條第1項分別定有明文。
三、經查：
　㈠聲請人前向永豐銀行聲請前置協商，於民國108年11月5日協
    商不成立，嗣於109年3月11日具狀向本院聲請更生等情，有
    前置協商不成立通知書（卷第25頁）、永豐銀行陳報狀（卷
    第66至71頁）附卷可稽，堪信為真實。
  ㈡聲請人於106年度至108年度均無申報所得，名下有1997年出
    廠車輛1部，有新光人壽保單，惟非要保人；又聲請人屬中
    度身心障礙者，自陳107年起迄今係於呷飯便當店擔任臨時
    工，於收攤時幫忙清潔工作，日薪400元，每月收入約8,000
    元，另原尚有於該便當店幫忙送便當，每個便當抽成3元，
    每日約可抽120元至140元不等，每月可增加2,500元收入，
    惟受疫情影響，生意慘淡，為節省開支，外送業務交由外送
    平台辦理，聲請人已無送便當之額外收入，又前於99年8月1
    7日領取567,018元勞保老年給付，復因聲請人為低收入戶，
    每年領取春節慰問金3,000元、三節獎金每節2,073元，原每
    月領取8,499元身障補助，自109年1月起調整為每月領取8,8
    36元等情，有財政部高雄國稅局106年至107年綜合所得稅各
    類所得資料清單及財產歸屬資料清單（卷第10至12頁）、10
    8年稅務電子閘門財產所得調件明細表（卷第135頁）、財產
    及收入狀況說明書（卷第4至5頁）、債權人清冊（卷第116
    至118頁）、戶籍謄本（卷第19頁）、勞工保險被保險人投
    保資料表（卷第13頁）、個人商業保險查詢結果表（卷第12
    7頁）、財團法人金融聯合徵信中心前置協商專用債權人清
    冊（卷第121至123頁）、信用報告（卷第124至125頁）、身
    障證明（卷第21頁）、高雄市政府都市發展局函（卷第64頁
    ）、勞動部勞動力發展署高屏澎東分署函函（卷第63頁）、
    勞動部勞工保險局函（卷第65頁）、社會補助查詢表（卷第
    47至51頁）、工作地點照片（卷第151頁）、存簿（卷第22
    至24頁、第98至100頁、第147至149頁）、薪資證明（卷第1
    28頁）、聲請人109年8月17日陳報狀（卷第158頁）、新光
    人壽保險股份有限公司陳報狀（卷第140至141頁）等附卷可
    證。依聲請人上述工作收入及健康情形，認以其自陳每月收
    入加計所領補助共計17,604元【：8,000＋（3,000＋2,073×3
    ）÷12＋8,836＝17,604】核算現在償債能力之基礎，較為妥適
    。
  ㈢關於聲請人必要生活費用部分，聲請人主張每月支出9,500元
    （包含每月分擔之房屋租金2,000元）乙情，並提出租賃契
    約書（卷第26至28頁）、子女林○秀之存簿（卷第106至111
    頁）為憑。而按債務人必要生活費用，以最近一年衛生福利
    部或直轄市政府所公告當地區每人每月最低生活費1.2倍定
    之，消債條例第64條之2第1項定有明文。本院參酌衛福部社
    會司所公告109年度高雄市最低生活費為13,099元，1.2倍即
    15,719元，聲請人主張每月必要支出約9,500元，尚屬合理
    ，應予採計。
  ㈣關於聲請人扶養支出部分，聲請人稱須負擔未成年子女林○秀
    、母親林胡寶月之扶養費，每月各4,400元、2,000元。經查
    ：
  ⒈子女林○秀係92年3月生，現就讀五專，於106年度至108年度
    均無申報所得，名下無財產，無打工收入，107年1月至8月
    領取低收入戶兒童補助2,695元，107年9月至108年12月每月
    領取6,115元就學補助，109年1月起調整為每月領取6,358元
    等情，此有戶籍謄本（卷第19頁）、所得資料清單及財產歸
    屬資料清單（卷第91至93頁）、108年稅務電子閘門財產所
    得調件明細表（卷第137頁）、勞工保險被保險人投保資料
    表（卷第85頁）、社會補助查詢表（卷第52至56頁）、存簿
    （卷第106至111頁）附卷可參。林○秀既未成年，名下復無
    財產，堪認有受扶養之權利，至其所需扶養程度，按受扶養
    者之必要生活費用，準用第一項規定計算基準數額，並依債
    務人依法應負擔扶養義務之比例認定之，消債條例第64條之
    2第2項亦有明定。準此，以109年度高雄市每人每月之最低
    生活費13,099元之1.2倍15,719元，扣除每月領取之就學補
    助後，由聲請人與配偶共同負擔，每人應負擔4,681元【計
    算式：（15,719－6,358）÷2＝4,681】。聲請人主張每月支出
    子女扶養費4,400元，尚為可採。
  ⒉再者，母親林胡寶月係28年生，現無業，於106年度至108年
    度均無申報所得，名下無財產，前於84年6月5日領取514,22
    0元勞保老年一次金給付，96年11月27日領取一次退休金18,
    719元，原每月領取中低收入戶老人補助7,463元，自109年1
    月起調整為每月領取7,759元等情，此有戶籍謄本（卷第20
    頁）、所得資料清單及財產歸屬資料清單（卷94至96頁）、
    108年稅務電子閘門財產所得調件明細表（卷第138頁）、存
    簿（卷第101至105頁）、社會補助查詢表（卷第57至62頁）
    、勞動部勞工保險局函（卷第65頁）、勞工保險被保險人投
    保資料表（卷第86頁）、勞保局已領老年給付證明（卷第87
    頁）附卷可憑。則以林胡寶月上述財產、收入狀況，尚不足
    以維持生活，有受聲請人及其餘3名扶養義務人扶養之權利
    。至林胡寶月所需扶養程度，本院審酌其係於聲請人胞弟因
    聲請人父親於104年10月15日殁而繼承之房屋居住，客觀上
    無房屋費用支出，應自林胡寶月必要生活費用中扣除相當於
    房租支出所佔比例（約24.36%），以109年度高雄市每人每
    月不含房屋支出之最低生活必需11,890元計算，扣除每月領
    取之中低收入戶老人補助後，由聲請人與其餘3名扶養義務
    人共同負擔，每人應負擔1,033元【計算式：（11,890－7,75
    9）÷4＝1,033），逾此範圍，難認可採。
  ㈤承上，聲請人目前每月收入約17,604元，扣除個人必要支出9
    ,500元、子女扶養費4,400元、母親扶養費1,033元後，剩餘
    2,671元。聲請人目前負債總額為3,354,373元（卷第116至1
    18頁債權人清冊、卷第72至75頁渣打銀行陳報狀），以每月
    所餘逐年清償，至少須約105年（計算式：3,354,373÷2,671
    ÷12≒105）始能清償完畢，應認其已不能清償債務。此外，
    聲請人無擔保或無優先權之債務總額未逾12,000,000元，且
    無消債條例第6條第3項、第8條或第46條各款所定駁回更生
    聲請之事由存在。則聲請人聲請更生為有理由，應予准許，
    爰命司法事務官進行本件更生程序。
四、依消債條例第11條第1 項、第45條第1 項、第16條第1 項，
    裁定如主文。
中　　華　　民　　國　 109　　年　　9 　　月　　9 　　日
              　　民事庭　　法　官　賴寶合
以上正本係照原本作成。
本裁定不得抗告。
中　　華　　民　　國　 109　　年　　9 　　月　　9 　　日
  　                        書記官　胡美儀